【裁判字號】    91,上訴,1405
【裁判日期】    920331
【裁判案由】    偽造文書等
【裁判全文】
臺灣高等法院臺中分院刑事判決                  九十一年度上訴字第一四五號
    上  訴  人  臺灣台中地方法院檢察署檢察官
    被      告  乙○○
    選任辯護人  吳中和
右上訴人因被告偽造文書等案件，不服臺灣台中地方法院九十一年度訴字第一二四八
號中華民國九十一年七月二十三日第一審判決（起訴案號：臺灣台中地方法院檢察署
九十年度偵字第一四八０七號），提起上訴，本院判決如左：
      主  文
上訴駁回。
      事  實
一、乙○○係翊祥機械股份有限公司（下稱翊祥公司）之負責人，工廠設於台中縣大
    里市○○路四五六號，另台中縣霧峰鄉○○路五六三號之四則為乙○○住家兼翊
    祥公司所在地。甲○○為承攬翊祥公司之腳踏車零件加工，乃將其所有之電腦車
    床安置於國中路翊祥公司工廠內，並在該處為翊祥公司加工，於民國（下同〕八
    十八年三月中旬某日，美商花旗銀行行員吳翠芬（起訴書誤植為吳翠芳）至翊祥
    公司工廠招攬申辦萬事達國際信用卡，甲○○應允申辦信用卡，吳翠芬即代為填
    寫申請書，並依現場取得之名片上所示，在申請人之職業資料欄，填載公司名稱
    為翊祥工業有限公司，公司地址為台中縣霧峰鄉○○路五六三號之四，復在帳單
    寄送地址欄勾選公司地址。嗣花旗銀行核發信用卡後，即依申請書所載將信用卡
    寄至台中縣霧峰鄉○○路五六三號，載明收件人為甲○○，經乙○○之母於同年
    三月二十六日收受後，即將之交予乙○○，詎乙○○取得上開該信用卡即予私吞
    （檢察官認乙○○此部分係侵占離甲○○本人所持有之信用卡，但因已罹於追訴
    時效，不另為不起訴處分），於該信用卡之背面偽簽「甲○○」之署押後，即基
    於意圖為自己不法所有或利益之概括犯意，佯裝為真正之持卡人，在簽帳單（一
    式二聯）之持卡人簽名欄上，偽簽「甲○○」之署押一枚（同時複印在商店存查
    聯），以為有付款用意之證明，藉此偽造「甲○○」簽帳單私文書並持以行使之
    方式，連續於：
    (一)八十八年三月二十九日，至先機通訊社，刷卡簽帳購買音響設備，價金新台幣
    （下同）三萬五千元；(二)同年月三十日，向歡喜新貿易有限公司文心總店，刷卡
    簽帳購物，價金二千九百八十元；(三)同年四月十六日，向千友實業行，刷卡簽帳
    購買行動電話手機乙支，價金二萬零五百元，使各該特約商店店員陷於錯誤，而
    交付其所購買之前述貨品。續乙○○又承同上意圖為自己不法利益，及同一行使
    偽造私文書之概括犯意，於八十八年四月一日持該信用卡，至台中縣大里市○○
    路閤家歡ＫＴＶ，佯裝其為真正之持卡人而簽帳消費，以同樣方式，偽簽「甲○
    ○」之署押而偽造簽帳單後，交付店員而行使之，使該特約商店店員陷於錯誤，
    而允其簽帳一千五百二十元，藉此詐得不法之消費利益。前述四次盜用信用卡行
    為，均足以生損害於甲○○、特約商店及發卡銀行花旗銀行。嗣於八十八年六月
    一日，甲○○接獲花旗銀行通知繳納信用卡帳款，始查悉上情。
二、案經甲○○訴請臺灣臺中地方法院檢察署檢察官偵查起訴。
    理  由
一、右揭事實，業據被告乙○○於原審及本院審理時坦白承認，核與告訴人甲○○於
    警詢時及偵、審中指訴之情節相符，且有信用卡申請書、傳真查詢國內各類掛號
    郵件查單、簽帳單影本四紙、並有美商花旗銀行台北分行函覆本院之消費明細表
    （本院卷第四十三、四十四頁）附卷足稽，足證被告之自白與事實相符，其罪證
    明確，被告犯行堪以認定。
二、按持信用卡簽帳交易與通常之交付並無差異，僅在交易款項由發卡銀行經由信用
    卡中心代為付帳，而發卡銀行經由信用卡中心給付特約商店交易款項時，則就事
    後之權利關係發生變動，亦即由持卡人對於發卡銀行負擔付款債務，是持卡人與
    特約商店間之交易，乃係以信任關係為基礎的信用交易契約，倘持卡人並無支付
    款項之意思或能力，向特約商店提示信用卡消費，係屬對特約商店店員施行詐欺
    ，其取得現實財物之交付者係屬詐欺取財，其取得消費利益者係屬詐欺得利。又
    持信用卡交易後，店員交付予持卡人簽名之簽帳單係一式二聯，其中第一聯由持
    卡人簽名後（同時複寫第二聯），即由特約商店店員交持卡人收執，係表明持卡
    人同意依照信用卡使用約定，一經使用或訂購物品均應按所示之全部金額，付款
    予發卡銀行，是以持卡人於該簽帳單簽名之用意，係對所簽之金額負責之意，故
    為私文書，而其中第二聯則由持卡人提出交付予特約商店留存為請款憑據。被告
    持信用卡偽造「甲○○」署押購物、消費，自足以生損害於甲○○、特約商店及
    發卡銀行花旗銀行。核被告於該信用卡背面偽造「甲○○」署押及以「甲○○」
    名義簽名製作簽帳單，並持以交付行使部分，係犯刑法第二百十六條、第二百十
    條之行使偽造私文書之罪；其藉此詐得在ＫＴＶ消費利益部分，係犯同法第三百
    三十九條第二項之詐欺得利罪；其藉此使店員陷於錯誤而交付音響設備、手機等
    物部分，係犯同法第三百三十九條第一項之詐欺取財罪。被告偽造署押係偽造私
    文書之階段行為，偽造私文書後又持以行使，其偽造之低度行為復為行使之高度
    行為所吸收，均不另論罪。被告先後四次行使偽造文書與詐欺取財、詐欺得利犯
    行，均時間緊接，犯罪基本構成要件相當，顯皆係基於概括之犯意反覆為之，為
    連續犯，俱應依刑法第五十六條之規定從一重之詐欺取財及行使偽造私文書一罪
    論，並均加重其刑。又被告所犯行使偽造文書與詐欺取財，互有方法結果之牽連
    關係，為牽連犯，應從一重依行使偽造私文書罪處斷。再被告於信用卡背面偽造
    「甲○○」署押部分，雖未據公訴人起訴，惟因該部分事實與公訴人起訴之事實
    ，具有連續犯及牽連犯之裁判上一罪關係，已為起訴效力所及，本院自應併予審
    理。原審因之予以論科，並審酌被告尚無犯罪前科，本案冒簽金額共六萬元，所
    生危害不大，且被告業已清償全部款項，此有花旗銀行出具之清償證明一份附卷
    為憑，及被告犯罪之動機、目的、手段，暨犯罪後坦承犯行之態度等一切情狀，
    量處如主文所示之刑，並依刑法第二條第一項前段規定，引用九十年一月十二日
    修正後之刑法第四十一條第一項前段諭知易科罰金之折算標準，並以被告前未曾
    受有期徒刑以上刑之宣告，復已坦承犯行，犯後已將刷卡之清費款悉數清償，並
    深具悔意，其經此教訓，當知警惕而無再犯之虞，併予宣告緩刑二年，以啟自新
    ，其認事用法均無不合，就被告偽造之「甲○○」署押部分，原審也說明因該信
    用卡及簽帳單客戶存查聯四紙，信用卡均已丟棄滅失，業據被告供明在卷，另簽
    帳單請款聯部分，亦據花旗銀行表示無法提供（參見偵查卷第五十六頁），故不
    予宣告沒收，而有關商店聯之簽帳單請款聯部分，因案發迄今已近四年之久，均
    已逾簽帳單十八個月之保留期限，又據花旗銀行以九十二年一月三十日（九十二
    ）消管字第０３３３號函覆本院在卷（本院卷第五十三頁），是各該商店聯之簽
    帳單請款聯，依常情應已銷燬，此觀歡喜新貿易有限公司、先機通訊社之簽帳卡
    業經荷蘭銀行、聯邦商業銀行銷燬，益足徵明（參本院卷第五十一頁、六十頁）
    ，原審不予宣告沒收亦無不合，又查被告於本院審理時復與告訴人當庭達成和解
    ，再行賠償告訴人十一萬元，此有和解筆錄附卷足參，顯示其確有悔改之心，檢
    察官上訴意旨以原審諭知緩刑為不當，請求將原審判決予以撤銷，核屬無據，其
    上訴為無理由，應予駁回。
據上論斷，應依刑事訴訟法第三百六十八條，判決如主文。
本案經檢察官丙○○到庭執行職務。
中      華      民      國      九十二   年       三      月    三十一  日
                                    臺灣高等法院臺中分院刑事第七庭
                                          審判長法  官  林  榮  龍
                                                法  官  江  錫  麟
                                                法  官  謝  說  容
右正本證明與原本無異。
如不服本判決應於收受送達後十日內向本院提出上訴書狀，其未敘述上訴之理由者並
得於提起上訴後十日內向本院補提理由書（均須按他造當事人之人數附繕本）。
                                                書記官  金  珍  華
中      華      民      國      九十二   年       四      月     二     日
附錄論罪科刑法條
刑法第二百十六條：
行使第二百十條至第二百十五條之文書者，依偽造、變造文書或登載不實事項或使登
載不實事項之規定處斷。
第二百十條：
偽造、變造私文書，足以生損害於公眾或他人者，處五年以下有期徒刑。
第三百三十九條：
意圖為自己或第三人不法之所有，以詐術使人將本人或第三人之物交付者，處五年以
下有期徒刑、拘役或科或併科一千元以下罰金。
以前項方法得財產上不法之利益或使第三人得之者，亦同。
前二項之未遂犯罰之。                                                    Ａ


司法院資訊處製作；財團法人民間司法改革基金會備份。
